臺灣屏東地方法院民事裁定
                                    110年度潮簡字第469號
上  訴  人
即  原  告  蔡曾正  
被上訴人即
被      告  財政部國有財產署

法定代理人  曾國基  
被上訴人即
被      告  潛錩規劃行銷有限公司

法定代理人  紀宇牧  
上列當事人間請求確認通行權存在事件，本院裁定如下：
    主  文
上訴人溢付之第一審裁判費新臺幣壹仟壹佰元，應予退還。
上訴人應於本裁定送達後七日內繳納第二審裁判費新臺幣壹仟伍
佰元。
    理  由
一、按訴訟費用如有溢收情事者，法院得依職權以裁定返還之，
    ；因地役權涉訟，如係地役權人為原告，以需役地所增價額
    為準；如係供役地人為原告，以供役地所減價額為準，民事
    訴訟法地77條之26、第77條之5 定有明文。次按鄰地通行權
    之行使，在土地所有人方面，為其所有權之擴張，在鄰地所
    有人方面，其所有權則因而受限制，鄰地通行權訴訟標的之
    價額，如主張通行權之人為原告，應以其土地因通行鄰地所
    增價額為準（最高法院78年度台抗字第355 號裁定意旨參照
    ）。又核定需役地所增之價額時，客觀地役權權利價值係重
    要之參考，因此於需役地所增價額不明者，應可參照土地登
    記規則第49條第3 項規定，以土地申報地價或當地稅捐稽徵
    機關核定之房屋現值4 ％為其1 年之權利價值，並按存續之
    年期計算，未定期限者，則以7 年計算之價值標準核定訴訟
    標的價額（最高法院100 年度台抗字第960 號裁定意旨參照
    ）。
二、查原告主張伊就被告財政部國有財產署管理之屏東縣○○鄉○○
    段00000 地號土地有通行權存在，而原告所有坐落同段271 
    地號土地於起訴時申報地價為每平方公尺新臺幣（下同）1,
    360 元、面積為520.74平方公尺、權利範圍1/12，有土地登
    記謄本在卷可稽，則本件訴訟標的價額經核定為16,525元（
    計算式：1,360 ×520.74×4%×7 年×1/12＝16,525，元以下四
    捨五入）
三、承上，本件第一審裁判費乃1,000元，業據原告繳納2,100元
    ，爰將溢繳之1,100元退還之。另上訴人就本院第一審判決
    ，提起上訴，應徵第二審裁判費1,500 元，未據上訴人繳納
    。茲依民事訴訟法第436 條之1 第3 項、第442 條第2 項前
    段規定，命上訴人於收受本裁定後7 日內補繳，逾期未補繳
    ，即駁回其上訴，特此裁定。
中　　華　　民　　國　　111 　年　　2 　　月　　17　　日
                  潮州簡易庭  法　官  曾迪群
以上正本係照原本作成。
如就本裁定關於訴訟標的價額核定部分不服，應於送達後10日內
向本院提出抗告狀，並繳納抗告費新臺幣1,000 元。對於繳納裁
判費部分，不得抗告。
中　　華　　民　　國　 111 　 年　　2 　　月　　17　　日
                              書記官　劉  佳